【裁判字號】    98,事聲,43
【裁判日期】    981030
【裁判案由】    聲明異議
【裁判全文】
臺灣宜蘭地方法院民事裁定              98年度事聲字第43號
聲明異議人  乙○○
                      樓
            丙○○
相  對  人  合作金庫資產管理股份有限公司
法定代理人  甲○○
代  理  人  丁志仁
上列當事人間給付借款強制執行事件，聲明異議人不服本院民事
執行處司法事務官於中華民國98年9月3日所為98年度司執聲字第
266號裁定聲明異議，本院裁定如下：
    主  文
異議駁回。
    理  由
一、按強制執行事件，由法官或司法事務官命書記官督同執達員
    辦理之。本法所規定由法官辦理之事項，除拘提、管收外，
    均得由司法事務官辦理之。強制執行法第3條及法院組織法
    第17條之2第1項第2款分別定有明文。又當事人或利害關係
    人，對於執行法院強制執行之命令，或對於執行法官、書記
    官、執達員實施強制執行之方法，強制執行時應遵守之程序
    ，或其他侵害利益之情事，得於強制執行程序終結前，為聲
    請或聲明異議；前項聲請或聲明異議，由執行法院裁定之，
    亦為強制執行法第12條第1項、第2項所明定。故司法事務官
    於強制執行程序中就當事人或利害關係人依第12條所為之聲
    請或聲明異議，自得立於執行法院之地位先為准駁之裁定（
    處分）。次按司法事務官處理事件所為之處分，與法院所為
    者有同一之效力。當事人對於司法事務官處理事件所為之終
    局處分，得於處分送達後10日之不變期間內，以書狀向司法
    事務官提出異議。司法事務官認前項異議有理由時，應另為
    適當之處分；認異議為無理由者，應送請法院裁定之。法院
    認第一項之異議為有理由時，應為適當之裁定；認異議為無
    理由者，應以裁定駁回之，民事訴訟法第240之3條及第240
    之4條亦分別定有明文。本件異議人對於本院民事執行處司
    法事務官所為98年度司執聲字第266號裁定聲明異議，聲明
    異議人對該裁定不服而提出異議，司法事務官認其異議無理
    由駁回其異議，送請本院為裁定，經核與上開條文規定及意
    旨相符，先予敘明。
二、聲明異議意旨略以：本院民事執行處所為97年度執字第1178
    2號強制執行事件，拍賣聲明異議人所有之全部土地及建物
    ，已超額拍賣而影響其權益甚鉅；其中1筆宜蘭縣員山鄉○
    ○段大湖小段777之27地號土地，依本院認可核定之不動產
    估價師事務所的估價金額即達新台幣（下同）9,927,677元
    ，足夠清償相對人341萬元之債務，相對人卻查封其全部房
    地，使其無法在18筆土地及房屋隨意擇一向銀行或友人借貸
    以償還區區341萬元債務。聲明異議人不諳拍賣法令，不知
    至拍賣現場指定開標順序是何意，故未至現場瞭解，其於98
    年8月10日即提出聲明異議，於拍賣前又未見本院答覆及停
    拍，原裁定謂如有聲明異議人所述價值，為何沒人前來競標
    ，然而，依正常拍賣房屋第一拍是不會有人來標售，一定是
    在最後一次標價降低時，才會有人來標，請求速將同小段
    777之27地號土地以外全部土地、房屋撤封及拍賣，以維權
    益等語。
三、本院之判斷如下：
（一）本件相對人執本院91年度執字第11914號債權憑證（執行
      名義為本院96年度促字第1946號支付命令）請求對附件所
      示全部土地及建物聲請強制執行，執行金額為3,417,267
      元利息及違約金債權。相對人聲請本院強制執行後，另有
      ：永豐商業銀行股份有限公司請求執行丙○○所有如附件
      所示丁標之不動產，執行金額為483,000元、利息及違約
      金債權（本院98年度司執字第10192號）、宜蘭縣員山鄉
      農會執行金額為500萬元、利息及違約金（98年司執字第
      3056號）；黃沛呈請求執行附件所示丁標中同段隘界小段
      之4筆不動產，執行金額為20萬元及利息（98年度司執字
      第9306號）。並有債權人李承澐就附件所示丙標聲請實行
      抵押權參與分配，執行金額分別為80萬元；184萬元、利
      息及違約金（98年度司執聲字第219、220號）；並經抵押
      權人羅正雄、謝阿圳請求追加執行丙標中同段大湖小段
      777之205、206、777之226至228、778之3至6、778之11
      至16地號之應有部分土地，且經其等分別陳報抵押債權各
      為3, 789,259元（含本金、利息及違約金），合計即有
      7,578, 518元之債權。此外，尚有宜蘭縣政府地方稅務局
      針對乙○○在執行不動產上所經營之大湖風景遊樂區共計
      欠稅142,326元、丙○○共計欠稅254,073元聲明參與分配
      （97年度執參字第1684號）。再加之以尚有未陳報債權，
      同小段778之2、778之11至16地號土地之第二順位抵押權
      人蔣建河，計80萬元之抵押權額度。綜上可知，本件聲請
      強制執行之債權人，並非僅只相對人一人，且聲明異議人
      所積欠之債務亦非僅只有341萬餘元而已，聲明異議人陳
      稱其受執行之債務僅有341萬元云云，尚屬誤會。
（二）按供拍賣之數宗不動產，其中一宗或數宗之賣得價金，已
      足清償強制執行之債權額及債務人應負擔之費用時，其他
      部分應停止拍賣。強制執行法第96條第1項定有明文。本
      件強制執行業經本院民事執行處分為甲、乙、丙、丁標，
      分標拍賣，其目的即在避免超額拍賣、影響債務人權利；
      並儘速實現債權，顧及債權人權利。質言之，聲明異議人
      所爭執之同小段777之27地號土地獨立列為甲標，就聲明
      異議人乙○○積欠相對人債務部分，如甲標拍得價金已足
      供清償，就乙標部分亦得停止拍賣，反之亦然，不致於影
      響債務人之權益；至於丙、丁標部分另有聲明異議人丙○
      ○其餘債權人請求強制執行，亦有其他抵押權人實行抵押
      權，更無超額拍賣之問題。本件強制執行程序，目前進行
      至公告應買期間，已歷第一、二、三次拍賣，四標均無人
      投標，無人應買，無人承受，債權人迄今仍然未因不動產
      之執行而取償，對債權人損失鉅大，聲明異議人所陳明不
      足供本院形成已超額拍賣之心證，為兼顧債權人與債務人
      雙方利益，應認本件並無超額拍賣之情形。
（三）綜上，本院民事執行處司法事務官駁回聲明異議人對附件
      所示不動產拍賣之異議乙節，核屬正當，聲明異議人異議
      意旨猶執上揭爭執等情詞，指摘原裁定不當，求予廢棄，
      非有理由，應予駁回。
四、結論：依強制執行法第12條、第30條之1、民事訴訟法第240
    條之4第3項後段，裁定如主文。
中    華    民    國    98    年    10    月    30    日
                  臺灣宜蘭地方法院民事庭
                      法  官  郭淑珍
正本與原本無異。
如對本裁定抗告應於裁定送達後10日內向本院提出抗告狀，並繳
納抗告費新台幣1,000元。
中    華    民    國    98    年    11    月    2     日
                      書記官  林慶生


司法院資訊處製作；財團法人民間司法改革基金會備份。
